【裁判字號】    97,交抗,185
【裁判日期】    970822
【裁判案由】    聲明異議
【裁判全文】
臺灣高等法院臺南分院交通事件裁定
抗  告  人  甲○○
上列抗告人因聲明異議案件，不服臺灣臺南地方法院中華民國97
年7月10日所為裁定（97年度交聲字第163號），提起抗告，本院
裁定如下：
    主  文
抗告駁回。
    理  由
一、原裁定略以：異議人經警舉發「行車速限60公里，經測時速
    89公里，超速29公里，20公里以上未滿40公里」之違規事實
    ，為異議人所不爭執，且有台南縣警察局南縣警交字第MM00
    00000號舉發違反道路交通管理事件通知單及舉發採證照片
    一張附卷可資佐證，本件違規事實應足認定。再者，道路交
    通管理處罰條例第7條之2第2項之規定及立法用意，不外表
    明科處違規人行政裁罰之終極目的乃在敦促駕駛人依行車速
    限駕駛，是以科學儀器採證，應由主管機關在明顯處告示，
    用以提醒駕駛人依道路限速行駛，以期在駕駛人避免受罰之
    心理下，達到依行車速限駕駛進而維護行車安全之最大效益
    ，尚非謂如有違反，駕駛人超速行駛之違規行為即應不罰，
    應甚明確。又前開規定僅規範於一般道路以固定或非固定式
    科學儀器取證時，最短應在100公尺前明顯標示之，至於該
    標示與固定或非固定科學採證儀器間之最遠距離若干？法尚
    無明文，從而，自得委諸主管機關視具體情況而為設置。查
    本件路段於南下377.5公里（誤植為337.5公里）處及北上37
    9公里處均設有測速警告牌，亦有台南縣警察局97年3月21日
    南縣警交字第0970011631號函及函附之測速警告牌相片二張
    在卷可稽，揆諸前揭說明，汽車駕駛人於道路駕駛時本應隨
    時均於限速內行駛，並非係在見有警示牌及測速裝置時始減
    速於速限內行駛，此亦非立法本意。異議人有於上述時、地
    ，駕駛前開自小客車，行經最高速限為時速60公里之路段時
    ，行車速度為時速89公里，超速之違規事實既可認定，則原
    處分機關依處罰條例第40條、第63條第1項第1款之規定，裁
    處異議人罰鍰1800元，並記違規點數1點，核無違誤而駁回
    異議。
二、抗告意旨略以：道路交通管理處罰條例第7條之2第3項規定
    ：「對於行車速度超過規定之最高速限之違規行為，採用固
    定或非固定式科學儀器取得證據資料證明者，於一般道路須
    至少於100公尺，於高速公路、快速公路須至少於300公尺前
    ，明顯標示之。」，旨在提醒駕駛人自省及給予其減速之距
    離，兼有預防執行過當之目的，該條文雖未就其得設置標示
    之最遠地點為明文規定，惟參酌該條文立法意旨、警告標示
    設置地點不宜過遠且要明確，否則依一般人之駕駛習慣，少
    有於行駛中隨時注意其是否超速，蓋駕駛人駕駛汽車行駛於
    道路，需時時注意前方、左右車輛之狀態，顯難以時時注意
    車輛之行駛速度，此亦為立法者所肯認，另有臺灣臺南地方
    法院97年度交聲字第317號裁定附卷可參。是請撤銷原裁定
    ，准予免罰等語。
三、按：「對於行車速度超過規定之最高速限之違規行為，採用
    固定或非固定式科學儀器取得證據資料證明者，於一般道路
    須至少於100公尺，於高速公路、快速公路須至少於300公尺
    前，明顯標示之。」，道路交通管理處罰條例第7條之2第2
    項第9款、第3項定有明文。汽車駕駛人，行車速度，超過規
    定之最高時速，除有第43條第1項第2款情形外，處新臺幣12
    00元以上2400元以下罰鍰；汽車駕駛人有違反第40條之規定
    者，除依原條款處罰鍰外，並予記違規點數1點，道路交通
    管理處罰條例第40條、第63條第1項，亦有明文。
四、抗告人即受處分人甲○○不否認有於96年12月15日15時48分
    許，經人駕駛其所有之車牌號碼Y9-5575號自用小客車，行
    經最高速限為60公里之台三線378.1公里（三埔路段）時，
    以時速每小時89公里，超速29公里行駛之事實。經查：
（一）駕駛人駕駛汽車，應遵守道路交通標誌、標線、號誌之指
      示，並服從交通指揮人員之指揮，道路交通安全規則第90
      條定有明文。可知汽車駕駛人駕駛汽車行駛於道路上時，
      本有依照速限標誌於最高速限內行駛之注意義務，且此注
      意義務不因有無設置警告標誌而異。另觀諸道路交通管理
      罰條例第7條之2第3項立法意旨，在於提醒汽車駕駛人如
      未依行車速率限制行駛，將有受罰之可能，使駕駛人自動
      遵守速限行駛，以維護道路交通行車安全，並減少執法上
      之爭議。且立法者考量一般道路與高速道路之行車速度，
      為減低突襲人民權益之程度，分別規範至少於100公尺、
      300公尺前設立警告（示）標誌之規定。是既已明文規定
      「至少」，即表示立法者係以100公尺、300公尺為最低之
      距離限制，使駕駛人能有足夠之時間反應及注意，從而，
      若警告標誌與科學儀器設置之距離在上述範圍內，即屬違
      反上述規範，惟科學儀器與警告標誌間之距離最遠之限度
      為何，並未明文規定，故應以上述之立法意旨衡量之。查
      於本件測照地點即台三線378.1公里前方台三線南下377.5
      公里（原裁定及台南縣警察局97年3月21日函均誤寫為337
      .5 公里）及台三線北上379公里處，雙向分別設有固定式
      「常有測速照相」警告（示）牌及限速60公里等標誌，其
      位置明顯易辨且無遭他物遮蔽等情，有台南縣警察局97年
      2 月14日南縣警交字第0970006331號函、台南縣警察局97
      年3月21日南縣警交字第0970011631號函及附件之警告（
      示）牌與速限標誌照片2張在卷可稽（見原審卷第11頁、
      第21頁、第23頁）。可知警告（示）牌及速限標誌與科學
      儀器設置地點相距非遠，以該處行車速限60公里計算，抗
      告人在看到警告標誌後約36秒【南下】或54秒【北上】便
      會通過測速儀器拍照地點，抗告人於該時間內對於先前所
      見之警告標誌應可保有相當之注意，而減速依速限行駛，
      避免因超速遭照相舉發之可能。再者，本件既已於至少10
      0公尺外設置警告標誌，且該警告標誌設置地點明顯可辨
      ，有警告標誌照片2張附卷可考，從而警方舉發過自屬合
      法。
（二）另抗告人以臺灣臺南地方法院97年度交聲字第317號裁定
      ，肯認抗告人之前開抗告意旨云云。查抗告人所提之裁判
      意旨，僅係個案之見解，並非司法院大法官之解釋或最高
      法院之判例，尚無拘束本院之效力，附此敘明。
五、綜上所述，原處分機關依道路交通管理處罰條例第40條、第
    63條第1項第3款（原處分機關裁決書漏載第1項第3款）之規
    定，裁處抗告人1800元罰鍰，並記違規點數1點，於法並無
    不合。原審裁定駁回抗告人之異議，核無不合。抗告意旨，
    仍執前詞，為無理由，應予駁回。
六、據上論斷，應依道路交通案件處理辦法第26條、刑事訴訟法
    第412條，裁定如主文。
中    華    民    國    97    年    8     月    22    日
                  刑事第五庭    審判長法  官  楊明章
                                      法  官  顏基典
                                      法  官  楊子莊
以上正本證明與原本無異。
不得再抗告。
                                      書記官  王全龍
中    華    民    國    97    年    8     月    22    日


司法院資訊處製作；財團法人民間司法改革基金會備份。
